臺灣高等法院交通法庭裁定　　　　　　　　　　　　九十一年度交抗字第七一七號
　　抗　告　人　甲○○　男三十.
　　即受處分人
右抗告人因違反交通管理處罰條例案件，不服臺灣板橋地方法院中華民國九十一年七
月二十六日裁定（九十一年度交聲字第九九六號），提起抗告，本院裁定如左：
    主  文
原裁定撤銷；發回臺灣板橋地方法院。
    理  由
一、本件原裁定認定抗告人甲○○於民國九十年八月二十四日下午二時許，駕駛ＧＦ
    Ｙ－六九二號重型機車（車主洪好），在臺北縣板橋市○○路、莊敬路路口處，
    有危險駕駛（蛇行）之違規事實，因而維持原處分機關之裁罰，駁回抗告人之聲
    明異議，固非無見。
二、惟查：(1)汽車駕駛人違反道路交通管理處罰條例第四十三條第一項規定者，除處
    新台幣六千元以上二萬四千以下罰鍰，並當場禁止其駕駛，及吊扣車輛牌照三個
    月外，並應接受道路交通安全講習，且應記違規點數三點，道路交通管理處罰條
    例第四十三條第一項、第四項、第五項、第六十三條第一項第三款，分別定有明
    文。又前開處罰規定，除關於罰鍰部分，處分機關得依具體違規情節輕重在六千
    元以上二萬四千元以下之範圍內裁量罰鍰數額外，凡汽車駕駛人有該條例第四十
    三條第一項第一款所定之違規行為者（在道路上蛇行，或以其他危險方式駕車者
    ），即應裁處接受道路交通安全講習及記違規點數三點，處分機關並無斟酌裁量
    之餘地。本件抗告人既經舉發違反道路交通管理處罰條例第四十三條第一項第一
    款在道路蛇行之規定，原處分機關僅裁決罰鍰新台幣二萬一千元，此外並未依道
    路交通管理處罰條例第四十三條第五項、及第六十三條第一項第三款之規定，裁
    決應接受道路交通安全講習及記違規點數三點，其所為之處分已非適法。(2)又前
    開規定，均係處罰汽車駕駛人，並非處罰汽車所有人，抗告人林建廷係經舉發違
    規之汽車駕駛人，自應直接適用前開規定處罰，乃原處分機關之裁決書又引用道
    路交通管理處罰條例第八十五條第二項「關於車輛所有人之處罰，應歸責於車輛
    駕駛人」規定，作為處罰抗告人之依據，其適用法則亦顯有不當。(3)綜上所述，
    原處分機關之裁決顯然違法，原裁定就此均未審查，竟予以維持，駁回抗告人之
    聲明異議，自屬不當。抗告意旨雖未指摘及此，然案經合法抗告，此為本院應依
    職權調查審認之事項，自應由本院將原裁定撤銷發回，由原法院另為適當之裁定
    ，以期適法。
三、據上論結，應依道路交通案件處理辦法第二十六條、刑事訴訟法第四百十三條前
    段，裁定如主文。
中      華      民      國    九十一    年     十二     月    二十六    日
                              臺灣高等法院交通法庭
                                  審判長法  官 黃  瑞  華
                                        法  官 雷  雯  華
                                        法  官 宋      祺
右正本證明與原本無異。
不得抗告。
                                        書記官 蔡  慧  娟
中      華      民      國    九十一    年     十二     月    三十一    日
